臺灣臺北地方法院民事裁定　　　　　　100年度事聲字第244號
異　議　人　萬泰商業銀行股份有限公司
法定代理人　盧正昕
上列異議人與債務人時裕諺 (原名時景源)間消費者債務清理事
件，對於中華民國100年7月29日本院民事執行處司法事務官所為
100年度司執消債更更字第4號認可更生方案裁定聲明異議，本院
裁定如下：
    主  文
異議駁回。
    理  由
一、按關於更生或清算之程序，除本條例別有規定外，準用民事
    訴訟法之規定，消費者債務清理條例第15條定有明文。而當
    事人對於司法事務官處理事件所為之終局處分，得於處分送
    達後10日之不變期間內，以書狀向司法事務官提出異議。司
    法事務官認前項異議有理由時，應另為適當之處分；認異議
    為無理由者，應送請法院裁定之。法院認第一項之異議為有
    理由時，應為適當之裁定；認異議為無理由者，應以裁定駁
    回之，民事訴訟法第241條第1至3項定有明文。又按債務人
    有薪資、執行業務所得或其他固定收入，法院認更生方案之
    條件公允，且無法定不得認可更生方案之事由者，得不經債
    權人會議可決，逕依債務人之聲請或依職權以裁定認可更生
    方案，消費者債務清理條例第64第1項、第2項定有明文。本
    件異議人不服本院執行處司法事務官所為認可更生方案之處
    分，已於裁定送達後10日內，以書狀表示不服而提出異議，
    經司法事務官送請本院裁定，核予上開規定相符，合先敘明
    。
二、本件異議意旨略以：債務人之食衣住行應比照行政院主計處
    所公佈之民國100年新北市每人每月之最低生活標準新台幣
    （下同）11,832元作為計算標準，除有絕對之必要性支出外
    ，應縮衣節食、刻苦生活，優先履行清償債務之責，準此，
    超過此部分之生活支出，即非屬適當、必要，然債務人所列
    必要支出扣除扶養費後已高達19,802元（總支出26,635元－
    扶養費6,833元），而觀其必要支出所列項目實已包含上開
    最低生活標準事項中，而非有其他屬絕對之必要性特殊支出
    （含房租開銷），故債務人以19,802元為其個人每月必要支
    出，實難謂已盡最大之清償能事云云。
三、經查：
（一）本件債務人聲請更生，前經本院以98年度消債抗字第89號
      裁定准予更生後，本院司法事務官依據消債條例第64條第
      1項規定，審酌債務人有固定薪資收入，且提出每月為一
      期，每期清償金額為12,365元（含年終獎金平均每月3,00
      0元）分96期清償，為期8年，並將強制執行扣薪，未移轉
      債權人之金額，納入第1期增加清償金額205,358元，總清
      償金額為1,392,398元，清償成數為58.95%。該更生方案
      ，盱衡債務人月收入平均39,000元（含年終獎金平均每月
      3000元），扣除每月必要生活費及健保費用19,802元、扶
      養費6,833元後之餘額，全部用以清償債務，復無卷存事
      證足認有消費者債務清理條例第64條第2項各款法院不得
      逕為更生方案裁定認可之情事，以該更生方案之條件公允
      、適當、可行，故不經債權人會議可決，逕依該條例第64
      條第1項裁定認可，洵屬有據。
（二）按債務人居住於新店區，該區緊鄰台北市，與台北市消費
      水準相當，且其工作地點於台北市○○○路，故本件債務
      人之生活費用支出，可以行政院主計處公佈之100年度台
      北市每人每月最低生活費用14,794元為參考標準。查債務
      人於更生方案每月支出項目中陳報之房租、水費、電費、
      瓦斯費共計10,237元（計算式為：房租9,000元+水費150
      元+電費678元+瓦斯費409元＝10,237元），而債務人與其
      母同住，核可認為如果兩人共同分攤上開生活費用，則平
      均一人約為5,119元，又債務人部分，另加計膳食、交通
      、勞健保等其他費用，每月生活費用為14,684元（計算式
      為：5,119元+膳食費5,000元+交通費700元+醫療費400元+
      勞保費581元+健保費495元+日用品費1,105元+手機費210
      元+網路費1,074元＝14684元），尚低於上述台北市每人
      每月最低生活費用；而債務人母親每月生活費用為11,952
      元（計算式為：5,119元+扶養費6,833元＝11,952元），
      雖比100年度新北市每人每月最低生活費用10,790元略高
      ，惟債務人陳明其母親現年54歲，患有高血壓、高血脂症
      、失眠症、糖尿病等，有台北市立聯合醫院診斷證明書影
      本在卷可稽，目前無工作，須仰賴債務人扶養，故債務人
      每月為其母親負擔上開扶養費、生活費、醫療費用等共計
      11,952元，尚屬合理。況消費者債務清理條例之立法目的
      ，非但係使債務人得透過更生程序清償債務、重建其經濟
      生活，亦保障債務人於更生方案履行期間內能保有符合人
      性尊嚴之最低基本生活，是以，本件司法事務官所認可之
      更生方案應屬公允。
四、綜上所述，債務人並無同條例第64條第2項所定不得認可之
    消極事由存在，故本院司法事務官以該更生方案之條件公允
    、適當、可行，而不經債權人會議可決，予以認可該更生方
    案，經核並無不合。從而異議人聲明異議，非有理由，應予
    駁回，爰裁定如主文。
中    華    民    國   100    年    9     月    13    日
              民事第一庭    法      官  莊訓城
上為正本係照原本作成
如不服本裁定，應於裁定送達後10日內，以書狀向本院提出抗告
，並繳納抗告費新臺幣1千元
中    華    民    國   100    年    9     月    13    日
                            書  記  官  陳俐妙